臺灣嘉義地方法院民事裁定  
111年度監宣字第233號
聲  請  人  翁維旋  


相  對  人  張健一  
上列當事人間聲請監護宣告事件，本院裁定如下：    
    主  文
一、宣告張健一（男，民國00年00月0日生，身分證統一編號：Z
    000000000號）為受輔助宣告之人。
二、選定翁維旋（男，民國00年00月00日生，身分證統一編號：
    Z000000000號）為受輔助宣告之人張健一之輔助人。
三、聲請費用由受輔助宣告之人張健一負擔。    
    理  由
一、聲請意旨略以：聲請人為相對人之姊夫，相對人於民國111
    年7月5日因妄想型思覺失調症，致不能處理事務，爰依法聲
    請對其為監護之宣告，並選定聲請人為其監護人，若相對人
    之心智狀況未達監護之程度，則一併聲請為輔助之宣告，並
    選定聲請人為其輔助人等語。
二、法院對於監護之聲請，認為未達民法第14條第1項之程度者
    ，得依民法第15條之1第1項規定，為輔助之宣告，民法第14
    條第3項定有明文；又法院對於監護宣告之聲請，認為未達
    應受監護宣告之程度，而有輔助宣告之原因者，得依聲請或
    依職權以裁定為輔助宣告，亦為家事事件法第174條第1項所
    明定。
三、經查，聲請人主張之事實，雖據提出親屬系統表、繼承系統
    表、衛生福利部嘉義醫院診斷證明書、中華民國身心障礙證
    明影本各1份、戶籍謄本5份附卷可稽。惟經本院審驗相對人
    之精神狀態，在鑑定人前點呼姓名、年籍、現在何處，相對
    人可正確回答自己姓名、知道在場人為大姊、知道身處醫院
    但不知名稱、現為民國111年10月28日、100-7為93、93-7為
    86等情，此有111年10月28日勘驗筆錄附卷可稽；並參酌戴
    德森醫療財團法人嘉義基督教醫院精神科主治醫師趙星豪所
    為之精神鑑定報告書略以：相對人罹患思覺失調症，雖持續
    於嘉義醫院接受治療，但仍有殘存精神症狀及認知功能缺損
    ，在鑑定時，相對人意識清醒，對人、地定向感正確，但仍
    有明顯負性精神症狀導致判斷理解能力下降，故相對人因精
    神障礙，致其為意思表示或受意思表示，或辨識其意思表示
    效果之能力顯有不足，建議為輔助宣告等語。綜上，堪信相
    對人非完全不能為意思表示或受意思表示，或不能辨識其意
    思表示之效果，未達應受監護宣告之程度，惟其辨識意思表
    示效果之能力顯有不足，從而，聲請人聲請監護宣告，尚屬
    有間，惟相對人有受輔助之必要，爰依聲請以裁定為輔助之
    宣告。
四、受輔助宣告之人，應置輔助人。法院選定輔助人時，應依受
    輔助宣告之人之最佳利益，優先考量受輔助宣告之人之意見
    ，審酌一切情狀，並注意下列事項：一、受輔助宣告之人之
    身心狀態與生活及財產狀況。二、受輔助宣告之人與其配偶
    、子女或其他共同生活之人間之情感狀況。三、輔助人之職
    業、經歷、意見及其與受輔助宣告之人之利害關係。四、法
    人為輔助人時，其事業之種類與內容，法人及其代表人與受
    輔助宣告之人之利害關係，民法第1113條之1第1項、同條第
    2項準用第1111條之1分別定有明文。本件相對人既應受輔助
    宣告，自應依上開規定為其選定輔助人。再者，受輔助宣告
    之人法無明文需為其選任會同開具財產清冊之人（僅受監護
    宣告時有選任會同開具財產清冊之人之必要），故本案情形
    無庸選任會同開具財產清冊之人，附此敘明。
五、本件相對人既經為輔助之宣告，已如上述，自應依上開規定
    ，為其選定輔助人。本院審酌相對人未婚，父母、胞兄均已
    過世，最近親屬僅餘胞姐即聲請人之配偶，其亦具狀同意由
    聲請人擔任相對人之輔助人（聲請人原聲請監護宣告，故係
    表示同意由聲請人擔任監護人），有戶籍謄本、親屬會議同
    意書等件（見本院卷第19至27、33至53頁）在卷可證，而相
    對人亦陳稱：姊姊、姊夫可以幫我處理事務等語（見本院卷
    第76頁），併參聲請人與相對人為至親關係，彼此間應具有
    一定之信賴感及依附感，堪信由聲請人擔任相對人之輔助人
    ，應符合相對人之最佳利益，爰裁定如主文第2項所示。 
中　　華　　民　　國　　111 　年　　10　　月　　31　　日
                   家事庭     法  官　王昌國  
以上正本係照原本作成。
如對本裁定抗告須於裁定送達後10日內向本院提出抗告狀。
中　　華　　民　　國　　111 　年　　10　　月　　31　　日
　                            書記官  林秀惠
備註：
民法第15條之2：
受輔助宣告之人為下列行為時，應經輔助人同意。但純獲法律上
利益，或依其年齡及身分、日常生活所必需者，不在此限：
一、為獨資、合夥營業或為法人之負責人。
二、為消費借貸、消費寄託、保證、贈與或信託。
三、為訴訟行為。
四、為和解、調解、調處或簽訂仲裁契約。
五、為不動產、船舶、航空器、汽車或其他重要財產之處分、設
    定負擔、買賣、租賃或借貸。
六、為遺產分割、遺贈、拋棄繼承權或其他相關權利。
七、法院依前條聲請權人或輔助人之聲請，所指定之其他行為。
第78條至第83條規定，於未依前項規定得輔助人同意之情形，準
用之。
第85條規定，於輔助人同意受輔助宣告之人為第1項第1款行為時
，準用之。
第1項所列應經同意之行為，無損害受輔助宣告之人利益之虞，
而輔助人仍不為同意時，受輔助宣告之人得逕行聲請法院許可後
為之。